最高法院刑事判決　　　　　　　一○○年度台上字第五四六號
上　訴　人　台灣高等法院檢察署檢察官　
被　　　告　徐培馨
　　　　　　王翊馨
共　　　同 
選任辯護人　舒建中律師
上列上訴人因被告等違反毒品危害防制條例案件，不服台灣高等
法院中華民國九十八年六月十一日第二審判決（九十七年度上訴
字第四一二七號，起訴案號：台灣板橋地方法院檢察署九十六年
度偵字第二五八七二、二五八七三號），提起上訴，本院判決如
下：
    主  文
原判決撤銷，發回台灣高等法院。
    理  由
本件原判決以公訴意旨認被告徐培馨、王翊馨涉犯毒品危害防制
條例第四條第一項、第二項販賣第一級、第二級毒品罪嫌，經審
理結果，認為不能證明被告等犯罪，乃撤銷第一審之科刑判決，
改判諭知被告等無罪，固非無見。
惟查：證據之取捨，為事實審法院之職權，而證人之陳述有部分
前後不符，或相互間有所歧異時，究竟何者為可採，法院本得依
其自由心證予以斟酌，若其基本事實之陳述與真實性無礙時，仍
非不得予以採信，非謂一有不符或矛盾，即認其全部均為不可採
信。依卷內資料，證人許偉鋕於於警詢及檢察官偵查中均陳稱民
國九十六年九月間先後五次向被告等購買海洛因及安非他命，因
其中第三、四次時間、地點忘卻，檢察官擇其中明確販賣安非他
命二次、販賣海洛因一次予證人部分提起公訴（見偵字第二五八
七二號卷第六五頁、偵字第一八七卷第二八、二九頁）；原判決
卻以證人為警查獲（同年十月二十四日）時扣得之海洛因係向被
告等以外之人購得，謂證人前後供述未盡相符；然上揭二部分購
買時間，相差近一月，原判決上開論斷，與論理法則難謂相合。
又證人於偵查中供述「（何時開始幫朋友買毒品？）我幫朋友問
，一起湊錢去買。」「（何時開始幫朋友問毒品？）今年九月開
始，我幫他們聯繫。」，雖於檢察官詢問賣方係何人時避重就輕
稱「不是購買。我們是集資。」然於檢察官追問「為何警詢時說
是向綽號小黑或他老婆阿寶買毒品？」證人乃答稱「我在警局有
這樣子講。」（見前引偵查卷第六五頁）；參以被告徐培馨於第
一審審判期日（九十七年六月十三日），審判長詢問「（是否與
證人許偉鋕熟識）．．．我之前不知道他有吸毒，是到警察局後
才知道，我也不知道警察為何會知道我們認識，．．．。（既然
不知道他有用毒品，為何在本院準備程序時稱是與許偉鋕合資購
買而不是販賣？）因為之前是警察說我們賣毒品給他，所以我配
合警察這樣說。（為何到了法院會說是合資購買？）我是很久以
前有與證人合資購買過毒品安非他命。．．．」（見第一審卷第
九十五頁），就是否與證人合資購買毒品一節，徐培馨供述已相
互齟齬。且證人於九十七年五月十三日第一審審理時，審判長問
有無與被告等合資購買毒品時，證人明確答稱：「沒有」（見第
一審卷第八十一頁第六至九行）。則被告等與證人是否合資購買
毒品，彼等供述前後矛盾，原審就此未加釐清，已難謂無調查未
盡之可議，復逕認證人偵查中係供述與被告等集資購買（見原判
決第六頁第七行），為有利被告之判斷，對上揭不利被告等之證
據，何以不能採取，並未敘明其理由，亦有理由不備之違誤。又
被告等於九十六年十月二十四日上午十時五十分，於台北縣鶯歌
鎮○○○路三十五號前，持有海洛因毒品當場遭警查獲。同日十
一時許，被告等簽立自願受搜索同意書，在上開租屋處，另查獲
海洛因三十六小包、安非他命十八小包、分裝杓四支、玻璃球管
一支等物品，該處為王翊馨向他人承租（見台灣板橋地方法院檢
察署九十七年度偵字第一八七號卷第五二頁房屋租賃契約），被
告等攜毒離開租屋處之目的為何？又檢察官向台灣板橋地方法院
聲請就徐培馨（台北縣三峽鎮○○街一巷五之二號三樓）、王翊
馨（台北縣鶯歌鎮○○○街一０四號五樓之一）、許偉鋕（台北
縣三峽鎮○○路一五一號三樓）核發搜索票，經該院於九十六年
十月二十二日（九十六年度聲搜字第四三六五號）准予核發（見
偵字第一八七號卷第四五、四六、七二頁），檢察官何以同時對
被告等與證人聲請搜索？是否另有其他證據抑或監聽通聯內容，
足以推論被告等有販賣毒品之情事？此與被告等是否構成犯罪攸
關，原判決未調查審酌，亦有未合。檢察官上訴意旨指摘原判決
不當，非全無理由，應認有撤銷發回之原因。
據上論結，應依刑事訴訟法第三百九十七條、第四百零一條，判
決如主文。
中    華    民    國  一○○  年    一    月  二十七  日
                      最高法院刑事第九庭
                          審判長法官  石  木  欽  
                                法官  洪  佳  濱  
                                法官  韓  金  秀  
                                法官  段  景  榕  
                                法官  周  煙  平  
本件正本證明與原本無異
                                      書  記  官  
中    華    民    國  一○○  年    二    月    九    日
                                                      Ｅ